臺灣苗栗地方法院民事判決　　　　　　　 99年度婚字第109號
原　　　告　劉坤雄
訴訟代理人　劉坤松
被　　　告　盧玉新
上列當事人間請求確認婚姻無效事件，本院於100年3月17日言詞
辯論終結，判決如下：
    主  文
確認兩造間之婚姻無效。
訴訟費用由被告負擔。
    事實及理由
一、原告起訴主張：被告為大陸地區人士，原告為啞巴，有多重
    障礙，領有身心障礙手冊。原告平日獨居打零工為生，於民
    國91年間遭陌生人拐騙至大陸地區辦理假結婚，數日後即回
    臺灣，家人、鄰人均無人知悉原告假結婚之事，嗣後經管區
    警察通知，家人始知悉此事。原告為身心障礙人士，無與被
    告結婚之意。被告嗣後於95年間在大陸地區亦提起離婚訴訟
    ，經福建省福清市人民法院（2006）融民初字第1951號判決
    准兩造離婚在案。惟兩造間完全無結婚真意，亦不曾為同居
    生活，結婚欠缺法律行為之成立要件，兩造婚姻關係應為無
    效，為此訴請確認兩造婚姻關係無效。
二、被告未於言詞辯論期日到場，亦未提出書狀作何聲明及陳述
    。
三、查原告主張之事實，業據其提出戶籍謄本、原告之身心障礙
    手冊、財團法人海峽交流基金會證明書、中華人民共和國福
    建省福清市公證處公證書、福建省福清市人民法院（2006）
    融民初字第1951號判決書、證明書為證。另經本院函請苗栗
    縣警察局大湖分局查訪原告之鄰居，經該所查訪結果，鄰人
    劉明漢、李永滿均稱不知悉原告結婚之事，亦不曾見過與原
    告與大陸地區女子共同出入一同生活，有苗栗縣警察局大湖
    分局、調查筆錄、查訪紀錄表在卷可證。證人即苗栗縣警察
    局大湖分局警員邱光燕亦到庭證稱查訪鄰居結果均稱未曾見
    過原告娶大陸配偶等情明確。另依前開大陸地區判決書所示
    ，原告提起離婚訴訟亦主張兩造於大陸地區結婚，原告隨即
    返回臺灣，被告獲准到台探親後因原告遷移新址，無法聯繫
    到被告，被告遂在台打工，於95年返回大陸等語，堪認兩造
    在大陸地區辦理結婚後即未有任何接觸。又查，被告係於92
    年3 月7 日入境，停留期限至92年8 月31日，惟被告經台北
    市政府警察局大安分局於95年3 月22日查獲在台逾期停留2
    年9 個月，及從事與許可目的不符之工作，並於95年3 月24
    日強制出境，此有本院96年度家聲字第19號卷附之內政部入
    出國及移民署函文在卷可憑。被告既未到庭爭執，復未提出
    書狀作任何聲明或陳述，自堪信原告之主張為真實。
四、按臺灣地區與大陸地區人民，結婚之方式及其他要件，依行
    為地之規定，臺灣地區與大陸地區人民關係條例第52條第1
    項定有明文。次按結婚必須男女雙方完全自願，不許任何一
    方對他方加以強迫或任何第三者加以干涉，大陸婚姻法第5
    條定有明文。準此以言，結婚，須當事人間有結婚之合意。
    倘當事人間欠缺結婚意思，即難謂結婚已合法成立。本件原
    告係身心障礙人士，不能言語，無法以語言或文字敘述其與
    被告結婚過程。又依原告戶籍所示，原告未曾遷區他地，被
    告在大陸地區提起離婚訴訟卻主張原告已遷移，無法聯繫，
    顯與事實不符。被告在台從未與原告謀面，卻嗣後在台逾期
    居留2 年餘，從事與許可目的不符之工作，足徵被告並無與
    原告結婚之真意，僅係以假結婚之方式入台居留、打工，堪
    認兩造並無結婚之真意，依上述規定，兩造之結婚不符行為
    地法律規定之要件，自屬無效。從而，原告請求確認兩造間
    之婚姻無效，為有理由，應予准許。
五、據上論結，本件原告之訴為有理由，依民事訴訟法第385 條
    第1 項前段、第78條，判決如主文。
中    華    民    國   100    年    3     月    31    日
                  家事法庭      法  官  曾明玉
以上正本係照原本作成。
如對本判決上訴，須於判決送達後20日之不變期間內，向本院提
出上訴狀。如委任律師提起上訴者，應一併繳納上訴審裁判費。
中    華    民    國   100    年    3     月    31    日
                                書記官  黃惠雯